【裁判字號】    94,交訴,129
【裁判日期】    950117
【裁判案由】    公共危險等
【裁判全文】
臺灣板橋地方法院刑事判決             94年度交訴字第129號
公  訴  人  臺灣板橋地方法院檢察署檢察官
被      告  丙○○
上列被告因公共危險等案件，經檢察官提起公訴（九十四年度偵
字第一七九０七號），本院判決如下:
    主  文
丙○○服用酒類，不能安全駕駛動力交通工具而駕駛，處拘役伍
拾日，如易科罰金，以佰元折算壹日；又因過失傷害人，處拘
役伍拾日，如易科罰金，以佰元折算壹日；又駕駛動力交通工
具肇事，致人受傷而逃逸，處有期徒刑捌月。拘役部分應執行拘
役玖拾日，如易科罰金，以佰元折算壹日。
    事  實
一、丙○○於民國九十四年八月十四日下午十時許，在臺北縣樹
    林市○○路之卡拉ＯＫ店內飲用高梁酒後，已達不能安全駕
    駛動力交通工具之狀態，竟仍於同日下午十時三十分許，駕
    駛其所有之車號五八二六－ＧＶ號自用小客車，欲至其女友
    在臺北縣新莊市○○街之住處，而沿臺北縣新莊市○○路往
    復興路方向行駛，嗣於九十四年八月十五日凌晨零時五十分
    許，行經臺北縣新莊市○○路與公園一路交岔路口，本應注
    意車前狀況，並隨時採取必要之安全措施，又在無速限標誌
    或標線之路段，行車時速不得超過五十公里，且依當時天候
    係晴天、夜間有照明、視距良好、路面乾燥、道路係無缺陷
    、無障礙物之柏油路面、所駕車輛機件正常等情形，復無不
    能注意之情事，竟疏未注意車前狀況，並隨時採取必要之安
    全措施，仍以時速六十至七十公里超速行駛，適有乙○○騎
    乘其配偶陳錦雀所有車號ＱＫＹ－七五五號輕型機車，沿臺
    北縣新莊市○○路四二九巷欲直行穿越中正路往公園一路方
    向行駛，途經上開交岔路口，遭丙○○所駕駛之前開自用小
    客車之左前車頭撞擊乙○○所騎乘之前開輕型機車後座，致
    乙○○人車倒地，受有右腳跟撕裂傷七公分、全身多處擦傷
    等傷害。詎丙○○於上開時地駕駛上開自用小客車肇事致乙
    ○○受有上述之傷害後，竟未下車查看乙○○傷勢，採取救
    護或其他必要措施，亦未向警察機關報告，旋即駕駛上開自
    小客車逃逸，往臺北縣新莊市○○路方向繼續行駛。嗣因不
    詳姓名之路人追上記下丙○○所駕自小客車之車號，於同日
    凌晨二時二十五分許，經警通知丙○○到案說明，並實施酒
    精濃度測試，測得其吐氣所含酒精濃度達每公升零點七六毫
    克（起訴書誤載為每公升零點七五毫克，應予更正），始悉
    上情。
二、案經乙○○訴由臺北縣政府警察局新莊分局報告臺灣板橋地
    方法院檢察署檢察官偵查起訴。
    理  由
一、訊據被告丙○○在本院審理時固坦承於上開時地服用酒類後
    吐氣中所含酒精濃度達每公升零點七六毫克時，仍駕駛上開
    五八二六－ＧＶ號自用小客車，不慎與告訴人乙○○騎乘之
    ＱＫＹ－七五五號輕型機車發生擦撞，並致告訴人受傷等情
    ，惟矢口否認有何肇事後逃逸之犯行，辯稱：伊不知有撞到
    人，可能是伊車子隔音效果比較好，才會不知道，後來伊轉
    進中港路，係因要至臺北縣新莊市○○街找伊女友，伊並無
    逃逸之意云云。
二、經查：
  (一)被訴服用酒類不能安全駕駛動力交通工具而駕駛部分：
    訊據被告對於在前揭時、地飲酒後，已達不能安全駕駛狀態
    之程度而仍駕駛之事實坦承不諱，且被告飲酒後吐氣所含酒
    精高達每公升零點七六毫克一節，有酒精測定紀錄表、刑法
    第一百八十五條之三案件測試觀察紀錄表各一紙在卷可稽。
    再參酌被告於酒後駕駛前開自小客車肇事撞擊由乙○○所騎
    乘之機車，致乙○○受有傷害等情，業經證人乙○○到庭證
    述明確，足徵被告確已因服用酒類致影響其注意力及操控力
    ，其已達於不能安全駕駛動力交通工具之情狀甚明。是事證
    明確，被告服用酒類不能安全駕駛動力交通工具而駕駛部分
    之犯行，洵堪認定。
  (二)被訴過失傷害部分：
    被告於九十四年八月十五日凌晨零時五十分許，駕駛車號五
    八二六－ＧＶ號自用小客車，行經臺北縣新莊市○○路與公
    園一路交岔路口時，因超速行駛，又疏未注意車前狀況，隨
    時採取必要之安全措施，致發生本件車禍，告訴人乙○○因
    而受有右腳跟撕裂傷七公分、全身多處擦傷之傷害等情，迭
    據被告於偵審中坦承不諱，並經證人即告訴人乙○○在本院
    審理時證述綦詳，復有道路交通事故現場圖、道路交通事故
    調查報告表(一)、(二)、現場及車損照片十六幀、診斷證明書一
    紙附卷可稽。按汽車行駛時，駕駛人應注意車前狀況，並隨
    時採取必要之安全措施；又行車速度，依速限標誌或標線之
    規定，無標誌或標線者，行車時速不得超過五十公里，道路
    交通安全規則第九十四條第三項、第九十三條第一項第一款
    分別定有明文。被告既考領有合格駕照，對於上開規定自應
    知之甚稔，是被告於前揭時間駕車行經上開地點時，理應注
    意及此，而依現場照片及道路交通事故調查報告表(一)所示，
    該路段行車速限為時速五十公里，當日天候係晴天，夜間有
    照明，視距良好，路況係乾燥、無缺陷、無障礙物之柏油路
    面，並無使被告不能注意之情事，詎被告竟疏未注意上揭規
    定，以致肇事，其應負過失罪責甚明。再告訴人乙○○確因
    本件車禍受有傷害，已如前述，是被告之過失犯行與告訴人
    之傷害結果間，顯有相當因果關係。至告訴人乙○○雖指稱
    ：被告當時係闖紅燈等語，被告則辯稱：伊是綠燈直行，並
    未闖紅燈等語。因此部分涉及號誌時相變換速率，致雙方所
    述不一，本院復查無其他積極證據足資證明被告確有闖紅燈
    之情事，自應為有利於被告之認定，然縱認被告並未闖紅燈
    ，仍無礙於其本案過失罪責之認定，附此敘明。是事證明確
    ，被告過失傷害之犯行亦洵堪認定，
  (三)被訴駕駛動力交通工具肇事，致人受傷而逃逸部分：
    訊據被告矢口否認有何肇事逃逸犯行，並以前開情詞置辯。
    惟查，被告所駕駛之前開自用小客車左前車頭撞擊告訴人乙
    ○○騎乘之輕型機車後座後，致前開自小客車左側車頭大燈
    破裂、左前保險桿受損，且上開機車在遭撞擊後，機車倒地
    彈開，刮地痕長達五點九公尺等情，業據被告供承在卷，並
    經證人即告訴人乙○○證述在卷，復有道路交通事故現場圖
    、現場及車損照片十六幀附卷可稽。則參互以觀，被告所駕
    駛自小客車之車損位置既係在駕駛座之左前方，撞擊部分復
    係在左前車頭，且遭撞擊者為機車及機車騎士亦有一定之高
    度，以被告駕駛時之視線，焉能未查覺其所自小客車左前車
    頭與機車發生碰撞；況被告所駕自小客車之左側車頭大燈、
    左側保險桿受損嚴重，左側保險桿幾近掉落，且機車刮地痕
    長達五點九公尺，顯見車禍當時之撞擊力道甚大，其所駕自
    小客車車身亦會強烈震動，是被告辯稱因其自小客車隔音效
    果好，絲毫不知發生撞擊情事云云，顯係事後避就卸責之詞
    ，不足採信。復按刑法第一百八十五條之四之肇事致人死傷
    逃逸罪之立法目的，乃為加強救護，減少被害人之死傷，促
    使駕駛人於肇事後能對被害人即時救護，是肇事後不論兩車
    擦撞之情況是否嚴重，肇事者皆應下車查看被害人之情形，
    始符合上開立法意旨。本件告訴人乙○○因本件車禍致受有
    傷害，而被告明知其所駕自小客車與告訴人乙○○所騎乘之
    機車發生碰撞，已如上述，則其主觀上對於告訴人乙○○傷
    害之發生應有所預見，詎其於肇事後，竟未下車查看乙○○
    傷勢，採取救護或其他必要措施，亦未向警察機關報告，逕
    自駕駛前開自小客車離開，其有肇事逃逸之犯行，洵堪認定
    。被告空言否認肇事逃逸，委不足採。是事證明確，被告上
    開肇事後致人受傷而逃逸之犯行亦堪認定，應予依法論科。
二、核被告所為，係犯刑法第一百八十五條之三服用酒類不能安
    全駕駛動力交通工具而駕駛罪、同法第一百八十五條之四之
    肇事逃逸罪及同法第二百八十四條第一項前段之過失傷害罪
    。被告酒醉駕車因而致人受傷，就其所犯過失傷害部分，應
    依道路交通管理處罰條例第八十六條第一項之規定，加重其
    刑。又被告所犯前開三罪間，犯意各別，行為互異，應予分
    論併罰，至公訴意旨雖認被告係以一酒後駕車之行為，造成
    告訴人乙○○受傷，為想像競合犯，然上開二罪，一為故意
    犯，一為過失犯，誠難認係屬一行為，是公訴人所認容有誤
    會，應予更正。爰審酌酒精成分對人之意識能力具有不良影
    響，超量飲酒後會導致對週遭事務之辨識及反應能力較平常
    狀況薄弱，因而酒後駕車在道路上行駛，對一般往來之公眾
    及駕駛人自身皆具有高度危險性，被告明知上情，且前亦已
    因酒後駕車而受緩起訴之寬典，詎不知悛悔，既漠視自己安
    危，更枉顧公眾行之安全，於服用酒類，已處於不能安全駕
    駛動力交通工具之狀態，仍駕駛車輛，且於肇事後，復逕自
    逃逸離去，及其素行、品性、智識程度，本件車禍之過失程
    度、告訴人所受之傷勢及損失、被告犯後坦承部分犯行，迄
    未與告訴人達成和解，賠償其損害等一切情狀，就所犯上開
    三罪間，分別量處如主文所示之刑，並就判處拘役部分，諭
    知易科罰金之折算標準，另就判處拘役部分，定其應執行之
    刑及諭知易科罰金之折算標準。
據上論斷，應依刑事訴訟法第二百九十九條第一項前段，刑法第
一百八十五條之三、第一百八十五條之四、第二百八十四條第一
項前段、第五十一條第六款、第四十一條第一項前段，道路交通
管理處罰條例第八十六條第一項，罰金罰鍰提高標準條例第一條
前段、第二條，判決如主文。
本案經檢察官甲○○到庭執行職務。
中    華    民    國    95    年    1     月    17    日
                     交通法庭  審判長法  官  潘翠雪
                                     法  官  楊明佳
                                     法  官  王士珮
以上正本證明與原本無異。
如不服本判決應於送達後10日內向本院提出上訴狀。
                                書記官  程欣怡
中    華    民    國    95    年    1     月    17    日
附錄本案論罪科刑法條全文：
中華民國刑法第一百八十五條之三
服用毒品、麻醉藥品、酒類或其他相類之物，不能安全駕駛動力
交通工具而駕駛者，處一年以下有期徒刑、拘役或三萬元以下罰
金。
中華民國刑法第一百八十五條之四
駕駛動力交通工具肇事，致人死傷而逃逸者，處六月以上五年以
下有期徒刑。
中華民國刑法第二百八十四條
因過失傷害人者，處六月以下有期徒刑、拘役或五百元以下罰金
；致重傷者，處一年以下有期徒刑、拘役或五百元下罰金。
從事業務之人，因業務上之過失傷害人者，處一年以下有期徒刑
、拘役或一千元以下罰金；致重傷者，處三年以下有期徒刑、拘
役或二千元以下罰金。


司法院資訊處製作；財團法人民間司法改革基金會備份。
